【裁判字號】    99,訴,814
【裁判日期】    990719
【裁判案由】    返還不當得利
【裁判全文】
臺灣桃園地方法院民事判決               99年度訴字第814號
原      告  丙○○
被      告  乙○○
上列當事人間請求返還不當得利事件，本院於民國99年7 月5 日
言詞辯論終結，判決如下：
    主  文
原告之訴駁回。
訴訟費用由原告負擔。
    事  實  及  理  由
甲、原告起訴主張，原告前於民國96年9 月3 日經被告邀約，匯
    款新臺幣（下同）1 百萬元投資於被告所規劃興建坐落桃園
    縣大園鄉之「大器」房屋建案。嗣上開房屋建案興建完成並
    銷售完畢後，被告卻未將原告之1 百萬元投資此建案。原告
    爰於本件訴訟同時為終止兩造間投資之委任關係，再依民法
    第179 條規定，請求被告返還上開投資款等語。並為訴之聲
    明：被告應給付原告1 百萬元及自支付命令送達被告翌日起
    至清償日止，按年息5%計算之利息。
乙、被告則以：被告前係與訴外人甲○○合作投資股市，由訴外
    人甲○○提供1 百萬元予被告操盤，約定若有獲利，則被告
    與訴外人甲○○四六分帳，若無獲利，被告亦保證返還訴外
    人甲○○投資之本金。而訴外人甲○○與原告關係親密，為
    交付被告上開投資款，竟欺騙原告可投資房地產，而囑原告
    匯款1 百萬元予被告，故本件原告所主張之不當得利請求權
    不能成立。且被告前曾給付過訴外人甲○○上開投資股市之
    獲利15萬元，嗣因訴外人甲○○於97年3 月22日叫他人開走
    被告所有之汽車卻不慎撞壞，修理費用須120 萬元，被告無
    錢送修，已將該汽車賣掉，故本件實係訴外人甲○○與原告
    間之糾葛等語，資為抗辯。並為答辯聲明：駁回原告之訴。
丙、得心證之理由：
一、本件原告所主張其有於96年9 月3 日匯款1 百萬元予被告之
    事實，有陽信商業銀行匯款收執聯影本1 紙附卷可稽（見本
    院99年度促字第11723 號卷第5 頁），並為被告所不爭執，
    堪信為真實。
二、又原告所主張上開匯款係原告經被告邀約而投資於被告所規
    劃興建坐落桃園縣大園鄉之「大器」房屋建案之事實，則為
    被告所否認，並以前揭情詞置辯。經查，證人甲○○雖於本
    院99年7 月5 日言詞辯論時到庭結證稱略以：伊與兩造都互
    相認識，被告對原告說要去投資一個蓋房子來賣的案，被告
    邀原告入股，到最後原告有匯100 萬元給被告，後來這筆錢
    都不見了。當時在台南的工地，原告也有在現場，伊聽到被
    告說要邀原告入股。匯錢的部份則是原告跟伊說的，後來這
    100 萬元沒有消息也是原告跟伊說的等語（見本院卷第15頁
    、第16頁）。然證人甲○○亦不否認被告有給付伊15萬元，
    雖證人甲○○稱此15萬元係被告要給原告的利息錢等語，惟
    若原告果真係投資於被告興建房屋出售之事業，則應係與被
    告結算盈虧，而非如借款一般給付利息；且兩造既已互相認
    識，原告又曾匯款1 百萬元予被告，則上開15萬元若果如證
    人甲○○所稱係屬被告給付之利息，則被告大可直接將此利
    息交付原告或匯入原告之帳戶即可，實無須由原告交付證人
    甲○○後再輾轉交予原告。證人甲○○之證言既有上開矛盾
    理缺之處，自難盡信為真實。而被告所抗辯稱證人甲○○投
    資原告操作股票買賣，故囑原告匯款1 百萬元予被告乙節，
    依上開被告曾交付證人甲○○15萬元之事實觀之，則尚難認
    全屬虛妄。
三、按無法律上之原因而受利益，致他人受損害者，應返還其利
    益。雖有法律上之原因，而其後已不存在者，亦同，民法第
    179 條定有明文。且按當事人主張有利於己之事實者，就其
    事實有舉證之責任，民事訴訟法第277 條前段亦有明文。本
    件原告主張其前曾投資被告興建房屋出售之事業乙節，既難
    認屬實，則原告進而主張兩造基此而發生委任關係，自亦無
    足採信；而被告所抗辯稱本件係證人甲○○投資原告操作股
    票買賣以求獲利，故囑原告匯款1 百萬元予被告之部分，既
    有可採之處，則原告經證人甲○○所囑而匯款予被告，被告
    雖受有利益，亦屬基於與證人甲○○間之法律關係，故原告
    所主張被告係無法律上之原因而受利益，自難認有據。原告
    進而請求被告返還上開金額，即與上揭不當得利法律規定之
    要件不合，要屬無稽。
四、從而，原告依委任終止後之不當得利法律關係，請求被告給
    付原告1 百萬元及自支付命令送達被告翌日起至清償日止，
    按年息5%計算之利息，為無理由，應予駁回。
五、本件事證已臻明確，兩造其餘攻擊或防禦方法及未經援用之
    證據，經本院斟酌後，認為均不足以影響本判決之結果，自
    無再逐一詳予論駁之必要，併此敘明。
據上論結，本件原告之訴為無理由，依民事訴訟法第78條，判決
如主文。
中    華    民    國    99    年    7     月    19    日
              民事第二庭    法  官  張震武
以上正本係照原本作成
如對本判決上訴，須於判決送達後20日內向本院提出上訴狀
中    華    民    國    99    年    7     月    19    日
                            書記官  顏伯儒

司法院資訊處製作；財團法人民間司法改革基金會備份。
